【裁判字號】    95,台上,3810
【裁判日期】    950713
【裁判案由】    違反毒品危害防制條例
【裁判全文】
最高法院刑事判決            九十五年度台上字第三八一０號
    上  訴  人  甲○○
                        另案.
    選任辯護人  林復宏律師
上列上訴人因違反毒品危害防制條例案件，不服台灣高等法院中
華民國九十五年二月二十七日第二審判決（九十五年度上訴字第
五四號，起訴案號：台灣台北地方法院檢察署九十四年度毒偵字
第三八六、一四九三號，九十五年度毒偵字第八三一號），提起
上訴，本院判決如下：
    主  文
上訴駁回。
    理  由
一、關於施用第一級毒品（海洛因）部分
按刑事訴訟法第三百七十七條規定，上訴於第三審法院，非以判
決違背法令為理由，不得為之。是提起第三審上訴，應以原判決
違背法令為理由，係屬法定要件。如果上訴理由狀並未依據卷內
訴訟資料，具體指摘原判決不適用何種法則或如何適用不當，或
所指摘原判決違法情事，顯與法律規定得為第三審上訴理由之違
法情形，不相適合時，均應認其上訴為違背法律上之程式，予以
駁回。本件上訴人甲○○上訴意旨略稱：(一)上訴人於民國九十四
年一月十五日為警查獲之五包粉末物，其中三包實為葡萄糖而非
第一級毒品海洛因，為此曾多次質疑，原審及第一審法院均未加
調查，調查職責，尚有未盡。(二)上訴人有多次毒品前科，但均屬
施用第二級毒品，未曾施用第一級毒品海洛因，故無鑑別第一、
二級毒品之能力，原審以上訴人有上開前科，據以認定上訴人有
鑑別能力，其採證顯違背經驗法則。(三)證人施俊雄證稱：其於九
十四年二月四日見上訴人形跡可疑而進行搜索，實則上訴人隻身
前往取車，並無異狀，警方無相當之證據，遽行搜索，顯係違法
。又證人徐百宏證稱：九十四年二月二十三日見上訴人在加油站
正準備點香煙施用毒品，乃警方未經上訴人之同意逕為搜索，且
未查得摻有毒品之香煙，足見該證人所言不實。(四)九十四年七月
二十七日之搜索，未經上訴人之同意，其搜索並非適法；上訴人
亦請求再行驗尿，原審未加調查，亦未說明不予調查之理由，同
有理由不備云云。查上訴人基於施用第一級毒品海洛因之概括犯
意自九十三年七、八月間起，至九十四年二月二十三日止，連續
施用毒品多次，嗣於九十四年一月十九日十八時許，在台北縣新
店市○○路一０七號檳榔攤為警查獲，並扣得第一級毒品海洛因
五包（二包合計淨重０．０八公克、三包合計淨重二九．六０公
克）；又於九十四年二月四日十八時許在台北縣新店市○○路碧
潭橋下為警查獲（係在台北市文山區○○○路○段旁車內施用）
，並扣得第一級毒品海洛因一包（一．一九公克）；復於九十四
年二月中旬又在新店市○○路上之電動遊戲場施用一次；九十四
年二月二十三日二十一時許，另於台北縣中和市○○路五一八巷
口為警查獲，並扣得第一級毒品海洛因一包（０．一三公克）；
九十四年四月二十日二十三時三十分許，又在台北市中山區○○
○路○段五六巷巷口為警查獲，九十四年七月二十七日八時五十
分許，併在台北市中山區○○○路○段八四巷二五號前為警查獲
，而扣得海洛因二包，共計毛重０．八公克等情，係依憑上訴人
於第一審法院九十四年八月八日準備程序中坦承其自九十四年一
月十七日至同年四月二十日晚上五時許有施用海洛因等語，並有
查扣之粉末物及台灣檢驗科技股份有限公司九十四年二月二十一
日、九十四年三月八日、九十四年八月十二日濫用藥物尿液檢驗
報告、台灣尖端先進生技醫藥股份有限公司九十四年三月四日、
九十四年五月五日濫用藥物檢驗報告書，法務部調查局九十四年
三月十五日調科壹字第０六０００九四六六號、九十四年四月十
九日調科壹字第０六０００九六七五號、九十四年六月十五日調
科壹字第０二０００七一三九號鑑定通知書等證據，資以證明上
訴人有施用第一級毒品海洛因之事實，因而撤銷第一審關於施用
第一級毒品部分之科刑判決，改判論處上訴人連續施用第一級毒
品罪刑（累犯），已敘明其所憑之證據及認定之理由，並以上訴
人所辯：偵、審中承認施用海洛因犯行，係因警員告以其必須於
被查獲的毒品、槍彈中擇一承認，始選擇較輕之犯行，其實未施
用第一級毒品，且九十四年二月四日、二月二十三日、七月二十
七日等次均未同意搜索云云，如何不足採信，於理由中詳加說明
與指駁，從形式上觀察，並無違背法令之情形存在。次按上訴人
於九十四年一月十五日為警查獲之五包粉末物，均為海洛因，此
有法務部調查局九十四年三月十五日調科壹字第０六０００九四
六六號鑑定通知書可按（見六九五號偵查卷第四五頁）。九十四
年二月四日、二月二十三日、七月二十七日係經由上訴人之同意
，始進行搜索，此有上訴人簽名同意搜索之搜索筆錄可按（見三
八六號偵查卷第四頁、一四五七號偵查卷第一四頁、二五八六號
偵查卷第一一、三四頁）。至上訴人於九十四年七月二十七日為
警查獲時經採尿送驗呈嗎啡陽性反應，亦有台灣檢驗科技股份有
限公司九十四年八月十二日濫用藥物尿液檢驗報告可按（見二五
八六號偵查卷第八頁），事證已臻明確，是原審未依上訴人之請
求再送檢驗，即難指為違法。上訴意旨徒就原審採證認事職權之
適法行使，及原判決已說明之事項，任意指摘，核與法律規定得
為第三審上訴理由之違法情形，不相適合。其就施用第一級毒品
部分之上訴為違背法律上之程式，應予駁回。
二、關於施用第二級毒品（安非他命）部分
按刑事訴訟法第三百七十六條所列各罪之案件，經第二審法院判
決者，不得上訴於第三審法院，法有明文。本件上訴人甲○○所
犯關於施用第二級毒品罪，原審係依毒品危害防制條例第十條第
二項論罪，核屬刑事訴訟法第三百七十六條第一款之案件，既經
第二審判決，自不得上訴於第三審法院，上訴人此部分之上訴，
顯為法所不許，應予駁回。
據上論結，應依刑事訴訟法第三百九十五條前段，判決如主文。
中    華    民    國  九十五  年    七    月   十三   日
                      最高法院刑事第五庭
                          審判長法官  莊  登  照
                                法官  洪  明  輝
                                法官  黃  一  鑫
                                法官  林  秀  夫
                                法官  徐  昌  錦
      本件正本證明與原本無異
                                      書  記  官
中    華    民    國  九十五  年    七    月   十八   日
                                                      Ｑ


司法院資訊處製作；財團法人民間司法改革基金會備份。
